臺灣板橋地方法院刑事判決　　　　　　 100年度易字第1534號
公　訴　人　臺灣板橋地方法院檢察署檢察官
被　　　告　李金樹
上列被告因詐欺案件經檢察官提起公訴（100 年度偵字第3503號
），本院依簡式審判程序判決如下：
    主  文
李金樹意圖為自己不法之所有，以詐術使人將本人之物交付，處
有期徒刑壹年拾月。
    事  實
一、李金樹前有違反麻醉藥品管理條例、竊盜及詐欺等前科。其
    前受僱於址設臺中市○區○○○路238 號9 樓之1 「亞太國
    際法律事務所」，擔任業務課課長，負責處理上鈺塑膠股份
    有限公司（下稱上鈺公司）委託該法律事務所承辦之各類民
    、刑事訴訟及非訟、執行案件。詎李金樹於民國96年7 月中
    旬自上開律師事務所離職後，竟基於意圖為自己不法所有及
    詐欺取財之犯意，於96年8 月14日某時，前往上鈺公司位於
    臺中縣太平市（現改制為臺中市太平區○○○路○段朱厝巷
    152 號之營業處所，向上鈺公司佯稱其離職後將與其他律師
    合作開法律事務所，希望繼續為上鈺公司提供法律服務等語
    ，致使上鈺公司因而陷於錯誤，將如附表所示之民、刑事案
    件轉委由李金樹處理，並依其指示陸續於附表所示之日期，
    將如附表所示之案件處理費用（合計為新臺幣三百二十三萬
    五千八百一十元；起訴書附表編號2 部分為贅載）以現金交
    付或匯入李金樹所有台新銀行三重分行帳號00000000000000
    之帳戶內之方式，交予李金樹，然李金樹取得上開款項後，
    未為上鈺公司處理上開民、刑事案件，且將全部費用花用殆
    盡。嗣上鈺公司發覺有異，向李金樹求證，李金樹置之不理
    且避不見面，上鈺公司始知受騙。
二、案經上鈺公司訴由臺灣臺中地方法院檢察署檢察官呈請臺灣
    高等法院檢察署檢察長令轉臺灣板橋地方法院檢察署檢察官
    偵查起訴。
    理  由
一、本件被告李金樹所犯係死刑、無期徒刑、最輕本刑為三年以
    上有期徒刑以外之罪，其於準備程序中就被訴事實為有罪之
    陳述，經法官告知簡式審判程序之旨，並聽取公訴人、被告
    之意見後，本院業已於100 年6 月1 日依刑事訴訟法第273
    條之1 第1 項之規定，合議裁定由受命法官獨任進行簡式審
    判程序。是證人即被害人上鈺公司代表人朱茂雄於偵查中所
    為之證述，及證人許桂挺律師於98年4 月27日所出具之98年
    度詮誠桂律字第0427-01 號函文，雖均係被告以外之人於審
    判外所為之言詞或書面陳述，然依刑事訴訟法第159 條第2
    項前段之規定，於簡式審判程序中均得作為證據，合先敘明
    。
二、前揭事實業據被告李金樹於偵查及本院審理中均坦承不諱，
    核與證人朱茂雄於偵查中所為之證述相符，並有法律顧問證
    書、被告名片、上鈺公司代表人朱茂雄所出具之同意書、上
    鈺公司帳務表、給付費用明細表、案件進度表、案件摘要表
    及許桂挺律師函各一份附卷可稽，足認被告上開不利於己之
    自白應屬真實。據此，本案事證明確，被告犯行堪以認定。
三、論罪科刑部分：
(一)核被告所為，均係犯刑法第339 條第1 項之詐欺取財罪。按
    刑事法若干犯罪行為態樣，本質上原具反覆、延續實行之特
    徵，立法時既予特別歸類，定為犯罪構成要件之行為要素，
    則行為人基於概括之犯意，在密切接近之一定時、地持續實
    行之複次行為，倘依社會通念，於客觀上認為符合一個反覆
    、延續性之行為觀念者，於刑法評價上，即應僅成立一罪，
    俾免有重複評價、刑度超過罪責與不法內涵之疑慮；學理上
    所稱「集合犯」之職業性、營業性或收集性等具有重複特質
    之犯罪均屬之，例如經營、從事業務、收集、販賣、製造、
    散布等行為概念者是（最高法院95年台上字第1079號判決、
    95年台上字第4686號判決參照）。本件被告於密接之時、地
    以相同詐術使上鈺公司將其財物交付之行為，具有不斷反覆
    實施之特性，屬集合犯，應論以一罪。至起訴書附表編號2
    部分所示顧問費新臺幣（下同）五萬元部分，被告表示此為
    原法律顧問許桂挺律師所收取之法律顧問費用，核與許桂挺
    律師上開98年4 月27日函所檢附上鈺公司給付費用明細表所
    示96年6 月11日起之常年法律顧問費五萬元相符（參見臺灣
    臺中地方法院檢察署98年度偵字第4131號偵查卷第34頁），
    是此部分顯屬贅載，應予更正。
(二)本院爰審酌被告前有如犯罪事實欄所述之前科，其中包含詐
    欺前科，有臺灣高等法院被告前案紀錄表一份附卷可稽，雖
    不構成累犯，然可徵其素行不佳、不知悔改，其犯罪之動機
    、目的在於貪圖不法利益、犯罪手段，所詐得之款項高達三
    百多萬元，金額不斐，被害人之損失甚鉅，暨其犯罪後坦承
    犯行，惟迄未賠償被害人損失等一切情狀，量處如主文所示
    之刑，以示懲儆。
據上論斷，應依刑事訴訟法第273 條之1 第1 項、第299 條第1
項前段，刑法第339 條第1 項，刑法施行法第1 條之1 第1 項、
第2 項前段，判決如主文。
本案經檢察官陳旭華到庭執行職務。
中    華    民    國    100   年    6     月    15    日
                  刑事第九庭  法  官  張紹省
上列正本證明與原本無異。
如不服本判決，應於判決送達後10日內敘明上訴理由，向本院提
出上訴狀 (應附繕本) ，上訴於臺灣高等法院。其未敘述上訴理
由者，應於上訴期間屆滿後20日內向本院補提理由書「切勿逕送
上級法院」。
                              書記官  周雅玲
中    華    民    國    100   年    6     月    15    日
附錄本案論罪科刑法條全文：
中華民國刑法第339條第1項
意圖為自己或第三人不法之所有，以詐術使人將本人或第三人之
物交付者，處五年以下有期徒刑、拘役或科或併科一千元以下罰
金。